【裁判字號】    95,交簡上,51
【裁判日期】    950425
【裁判案由】    過失傷害
【裁判全文】
臺灣高雄地方法院刑事判決            95年度交簡上字第51號
上  訴  人  臺灣高雄地方法院檢察署檢察官
被      告  丁○○
上列上訴人因被告過失傷害案件，不服本院高雄簡易庭於中華民
國94年12月30日94年度交簡字第3004號第一審簡易判決（聲請簡
易判決處刑案號：臺灣高雄地方法院檢察署94年度偵字第22990
號），提起上訴，本院管轄之第二審合議庭判決如下：
    主  文
原判決撤銷。
丁○○從事業務之人，因業務上之過失傷害人，處有期徒刑月
，如易科罰金，以佰元折算壹日。
    事  實
一、丁○○考領有普通小型車駕駛執照，平日以駕駛自小貨車載
    運茶葉至高雄市區各市場內販賣為業，係以駕駛為附隨業務
    之人，其於民國94年4 月4 日下午1 時45分許，駕駛其所有
    之車牌號碼J9-7476 號自用小貨車，沿高雄市前鎮區○○○
    路由北往南方向行駛，途經該路與正勤路交岔口時，原應注
    意汽車行駛至交岔路口時，轉彎車應讓直行車先行，而依當
    時天候晴朗，日間自然光，路面乾燥無缺陷，視距良好無障
    礙物之情形，並無不能注意之情形，竟疏未注意，即貿然左
    轉，適有未考領合格機車駕駛執照之丙○○，騎乘車牌號碼
    RXH-101 號輕型機車沿中華五路由南往北方向行駛，其原應
    注意汽車行駛時，駕駛人應注意車前狀況，並隨時採取必要
    之安全措施，而依當時情形並無不能注意之情事，亦疏未注
    意，即貿然通過該路口，致閃避不及，其所駕駛之前開機車
    車頭撞及丁○○之上開自小貨車右側車身，造成丙○○人車
    倒地，並受有雙股骨幹骨折、左膝多處擦傷之傷害。丁○○
    於肇事後，立即委託在場之人報案，而於警員王建益到場處
    理尚不知何人為肇事者前，即主動表明係其肇事，並自願接
    受裁判。
二、案經丙○○訴由高雄市政府警察局前鎮分局報告臺灣高雄地
    方法院檢察署檢察官偵查起訴。
    理  由
一、訊據被告丁○○對其於上揭時、地與告訴人發生車禍，並致
    告訴人受有上開傷害之事實均坦承不諱，核與告訴人於警詢
    及偵查中所指述之情節大致相符，並有交通事故談話紀錄表
    、道路交通事故調查報告表(一)、(二)、道路交通事故現場圖各
    1 份及現場相片6 幀在卷足憑，而告訴人係因本件車禍致受
    有雙股骨幹骨折、左膝多處擦傷之傷害，亦有財團法人義大
    醫院診斷證明書1 紙附卷可稽。
二、按汽車行駛至交岔路口時，轉彎車應讓直行車先行，道路交
    通安全規則第102 條第1 項第6 款定有明文，被告考領有合
    格之普通小汽車駕駛執照，此有公路監理電子閘門查詢單1
    紙附卷可憑，其對此規定自應知之甚詳，而依當時天候晴朗
    、日間自然光，路面乾燥無缺陷，視距良好無障礙之情形，
    又無其他不能注意之情事，乃竟疏於注意，於轉彎時未讓直
    行車先行，致肇事使被害人受傷，其有過失已甚明顯，且本
    件交通事故經送請鑑定結果，亦認被告轉彎車未讓直行車先
    行，為肇事主因，告訴人未滿18歲無照駕駛，未注意車前狀
    況，為肇事次因，此有高雄市政府交通局車輛行車事故鑑定
    委員會94年7 月22日高市車鑑字第0940002091號函所附鑑定
    意見書1 份在卷可佐。又告訴人因本件交通事故而受有前開
    傷害乙節，已如前述，是被告未盡前開注意義務與告訴人受
    傷間，有相當因果關係，亦堪認定。
三、另按汽車行駛時，駕駛人應注意車前狀況，並隨時採取必要
    之安全措施，道路交通安全規則第94條第3 項定有明文，本
    件告訴人騎乘機車行經上開路口時，並未注意該處有無交通
    號誌，亦未看見被告所駕駛之上開自小貨車，即貿然穿越該
    路口，此業經告訴人於偵查中自承在卷，足認其當時顯然並
    未注意車前狀況，堪認其就本件交通事故之發生亦有疏失，
    惟尚不得因此而解免被告之過失責任。另告訴人雖係無照駕
    駛機車，惟此尚非必然發生車禍肇事之結果，復查無其他明
    確證據證明告訴人未執有機車駕駛執照與本件車禍之發生有
    何相當因果關係，故尚難謂其未執有駕駛執照之違規行為亦
    同為本件肇事原因，附此敘明。
四、按刑法上所謂業務，係指個人基於其社會地位繼續反覆所執
    行之事務，其主要部分之業務，固不待論，即為完成主要業
    務所附隨之準備工作與輔助事務，亦應包括在內（最高法院
    81年度台上字第1224號判決意旨參照）。查被告係從事販賣
    茶葉之工作，平日均以其所有之上開自小貨車載運茶葉至市
    場販賣，此經被告自承不諱，且有證人甲○○到庭具結證述
    在卷，是其係以從事駕駛車輛為其附隨業務之人，故核被告
    所為，係犯刑法第284 條第2 項前段之業務過失傷害罪，檢
    察官認被告係犯刑法第284 條第1 項前段之普通過失傷害罪
    ，尚有未洽，惟起訴犯罪事實同一，爰依法變更起訴法條。
    被告於肇事後在場等候員警到場，且主動向員警坦承肇事，
    並接受裁判一節，此有本院刑事案件電話紀錄查詢表1 紙附
    卷可參，是被告所為符合自首之要件，應依刑法第62條前段
    規定減輕其刑。
五、原審予以被告論罪科刑，固非無見。惟查：(一)、本件被告所
    駕駛之上開自小貨車係沿高雄市前鎮區○○○路由北往南行
    駛，而告訴人之機車則係沿該路由南往北方向行駛，原審誤
    認被告及告訴人分別係由東往西及由西往東方向行駛，自有
    未合。(二)、本件被告係以駕駛自小貨車載運茶葉至市場販賣
    為業，則駕駛自小貨車之行為應為其附隨業務，故被告係犯
    刑法第284條第2 項前段之業務過失傷害罪，原審認係犯同
    條第1 項前段之普通過失傷害罪，亦有未洽。本件原審既有
    上開違誤，自應由本院予以撤銷改判。爰審酌被告並無前科
    ，素行良好，此有臺灣高等法院被告前案紀錄表1 份在卷可
    按，其因一時疏忽，未讓直行車先行而貿然轉彎，致生本件
    事故，使告訴人受有上開傷害，惟告訴人就本件事故亦有未
    注意車前狀況之肇事原因，另被告迄今仍未與告訴人達成和
    解，賠償告訴人之損失，態度非佳等一切情狀，酌情量處如
    主文所示之刑，並諭知易科罰金之折算標準，以資懲戒。
據上論斷，應依刑事訴訟法第455 條之1 第1 項、第3 項、第36
9 條第1 項前段、第364 條、第299 條第1 項前段、第300 條，
刑法第284 條第2 項前段、第62條前段、第41條第1 項前段，罰
金罰鍰提高標準條例第1 條前段、第2 條，判決如主文。
本案經檢察官乙○○到庭執行職務。
中    華    民    國    95    年    4     月    25    日
                        交通法庭
                          審判長法  官  蔡  廣  昇
                                法  官  紀  凱  峰
                                法  官  謝  雨  真
以上正本，係照原本作成，證明與原本無異。
本判決不得上訴。
中    華    民    國    95    年    4     月    25    日
                                書記官  林  佳  慧
附錄本判決論罪之法條：
刑法284條第2項前段
從事業務之人，因業務上之過失傷害人，處1 年以下有期徒刑、
拘役或1000元以下罰金。


司法院資訊處製作；財團法人民間司法改革基金會備份。
